---
title: "Grupo 6"
author: "Thiago Cezario, Pedro Henrique Mateus Tashima, Ricardo Jonas de Assis"
date: "2025-06-10"
output:
  html_document: default
  pdf_document: default
---
```{r setup, include=FALSE}
knitr::opts_chunk$set(echo = FALSE)
knitr::opts_chunk$set(fig.align='center')
knitr::opts_chunk$set(out.width = 800)
```

```{r, results='hide', message=FALSE}
###
# Declarando caminho, definições e pacotes
###

# Diretório do projeto, de onde serão salvos e lidos os arquivos
project_root_path <- paste0(getwd(), "/")

###
# Variáveis e definições
###
source(paste0(project_root_path, "/definitions.R"))

###
# Instalando e carregando pacotes 
###
source(paste0(project_root_path, "/install_load_packages.R"), encoding = encoding)

# 1. Carregamento dos dados
dados <- diamonds
#str(dados)
# 2. Tratamento dos dados

dados <- dados %>% 
  dplyr::mutate(color_adj = dplyr::case_when(color %in% c('D', 'E', 'F') ~ 'Incolor',
                                         TRUE ~ 'Colorido'))

dados <- dados %>%
  dplyr::mutate(cut_adj = factor(dados$cut,
                                      ordered = TRUE
                                      ))
dados <- dados %>%
  dplyr::mutate(color_adj = factor(dados$color_adj))

```

### Análise exploratória dos dados

O conjunto de dados *diamonds* é composto de 53940 diamantes, com informações relevantes sobre sua classificação e precificação. Essa análise foca nos dados de preço (U$) e como este dado é influenciado pelo peso (ct), cor e corte do diamante.

Para todas as análises, formulamos hipóteses e a partir destas, selecionamos amostras para as testar e concluir se podem ser rejeitadas, ou aceitas.

Os dados de cor dos diamantes seguem o padrão da escala GIA, porém para simplificar as análises a seguir elas foram ajustadas seguindo o seguinte padrão: diamantes com as cores "D", "E", "F", foram agrupados como incolores enquanto os diamantes com cores "G", "H", "I" e "J", como coloridos.
\
\
```{r, results='hide'}
head(dados)
str(dados)
summary(dados)
summary(dados$carat)
```
\
Os grupos de diamantes coloridos e incolores tem uma proporção similar (Gráfico 1), mas o grupo colorido é maior, constituindo 51.6% da amostra (Tabela 1).
\
\
```{r, results='show'}
color_table <- table(dados$color_adj)
color_freq <- round(prop.table(color_table) * 100, 1)

knitr::kable(color_freq, 
             caption = 'Tabela 1 - Cores', 
             align = 'c',
             col.names = c('Cores', 'Frequência (%)'))

barplot(table(dados$color_adj), 
        ylim = c(0,30000), 
        col=c("lightblue", "white"),
        xlab = 'Coloração',
        ylab = 'Frequência (n)',
        main = 'Gráfico 1 - Distribuição de diamantes por cor')
```

\
Quando separados por corte, a categoria com mais ocorrências é a "Ideal", com 40% do total dos diamantes e a menos representada é a "Fair", com apenas 3% dos diamantes (Gráfico 2 e Tabela 2). 
\
\
```{r, results='show'}
barplot(table(dados$cut), 
        ylim = c(0,30000), 
        xlab = 'Tipos de cortes', 
        ylab = 'Frequência (n)', 
        main = 'Gráfico 2 - Distribuiçào de diamantes por cortes')


corte_freq <- round(prop.table(table(dados$cut)) * 100, 1)
knitr::kable(corte_freq, 
             caption = 'Tabela 2 - Tipos de cortes', 
             align = 'c',
             col.names = c('Tipos de cortes', 'Frequência (%)'))
```

\
O desvio padrão de `r format(sd(dados$price), nsmall = 2)` no preço dos diamantes deste conjunto e o histograma no Gráfico 3 com uma assimetria à direita, mostra claramente que os preços variam muito, porém, a maior parte dos diamantes tem um valor mais próximo do limite inferior da escala de preços.
\
\

```{r, results='show'}
hist(dados$price, 
     xlab = 'Preço (U$)',
     ylab = 'Frequência (n)',
     main = 'Gráfico 3 - Preço dos diamantes')
```
\
A variabilidade dos preços também é observada pela quantidade de outliers no Gráfico 4. Por estes motivos, conclui-se que a mediana é uma medida mais adequada que média para realizar observações e testes com esta variável. 

Para testar a hipótese de que os dados de preço seguem uma distribuição normal, utilizamos o teste de Anderson-Darling e comparação de Quantis-Quantis (Gráfico 5). Os resultados nos mostraram que o nosso valor *p* está abaixo do nosso alfa de 0.05, assim como o gráfico de quantis demonstra que os valores não seguem uma distribuição normal.
\
\
```{r, results='show'}
boxplot(dados$price,
        ylab = 'Preço (U$)', 
        main = 'Gráfico 4 - Boxplot da distribuição de preços')

# Tabela X
ad.test(dados$price)

car::qqPlot(dados$price, 
            ylab = 'Preço (U$)', 
            main = 'Gráfico 5 - Gráfico QQPlot dos preços')
```
\
A análise da distribuição do peso dos diamantes tem conclusões parecidas com a do preço, existem muitos outliers (Gráfico 6) e a distribuição não é normal (Teste de normalidade de Anderson-Darling e Gráfico 7). A grande maioria dos diamantes (75%) possui peso abaixo de 1.04 quilates:\
\
Q1: `r quantile(dados$carat, .25)` ct\
Q2: `r quantile(dados$carat, .50)` ct\
Q3: `r quantile(dados$carat, .75)` ct\
Q4: `r quantile(dados$carat, 1)` ct\
\
\
```{r, results='show'}
boxplot(dados$carat,
        ylab = 'Peso (ct)',
        main = 'Gráfico 6 - Distribuição de pesos dos diamantes')

# Tabela Y
ad.test(dados$carat)
```
```{r, results='hide'}
car::qqPlot(dados$carat, 
            ylab = 'Peso (ct)', 
            main = 'Gráfico 7 - Gráfico QQPlot dos pesos')
```
\

### 1. Existe correlação entre o preço e o peso do diamante?

O teste da hipótese de que existe correlação entre o peso e o preço do diamante leva em consideração o desvio padrão e os outliers observados nos Gráficos 4 e 6, por isso utilizamos o coeficiente de correlação de Spearman, mais robusto a outliers. O coeficiente de correlação entre peso e preço é de `r cor(dados$price, dados$carat, method = "spearman")`, que, corroborado pelo Gráfico 8, mostra que a hipótese pode ser aceita e existe uma correlação significativa e positiva entre preço e peso do diamante.
\
\
```{r}
# 1. existe correlação entre preço e peso do diamante?
## H0: Preço não acompanha o peso
## H1: O preço acompanha o peso.

## Alfa = 0.05
plot(dados$price, dados$carat,
     xlab = "Preço (U$)",
     ylab = "Peso (ct)",
     main = "Gráfico 8 - Gráfico de dispersão Preço x Peso")
```
\

### 2. Existe diferença no preço do diamante de acordo com o tipo de corte?

A primeira hipótese para essa pergunta é a de que o preço se mantém o mesmo para os diferentes grupos referentes ao corte. Com um boxplot entre preço e tipo de corte (Gráfico 9) nós vemos que a distribuição entre os grupos é muito similar, com exceção dos diamantes com corte *Ideal*, que possuem uma média e mediana consideravelmente abaixo dos outros grupos, o que é confirmado através da Tabela 3.
\
\

```{r}
### H0 rejeitada, dados não são normais. Conclusão: Existe uma correlação positiva e significativa entre peso e preço.

# 2. existe diferença no preço do diamante de acordo com o tipo de corte?

## H0: O preço não muda com o corte
## H1: O preço muda com o cortes

boxplot(dados$price ~ dados$cut,
        xlab = 'Tipo de corte',
        ylab = 'Preço (U$)',
        main = 'Gráfico 9 - Tipo de corte x Preço')

cut_price <- dados %>% 
  group_by(cut) %>% 
  summarise(
    quantidade = n(),
    preco_medio = round(mean(price), 0),
    preco_mediano = round(median(price), 0)
  )

knitr::kable(cut_price,
             caption = 'Tabela 3 - Médias e medianas do preço (U$) com base no corte',
             col.names = c('Corte', 'Quantidade', 'Preço Médio', 'Preço Mediano'),
             align = 'c')


dunn.test(dados$price, dados$cut, method = "bonferroni")
## Conclusão: p <= alpha/2, então hipótese nula é descartada. O preço varia com o corte.

```
\
Através do teste de Kruskal-Wallis nós comparamos a relação entre o preço dos diversos tipos de cortes, e o resultado nos mostra que, com exceção dos diamantes com corte *Ideal*, todos os outros cortes não possuem uma diferença significativa no preço. Isso nos leva a descartar a hipótese de que o preço dos diamantes se mantém igual independente do corte.
\
\


### 3. Existe diferença no preço dos diamantes coloridos e incolores?

Para responder essa pergunta primeiramente precisamos comparar os dois grupos (Gráfico 10 e Tabela 4). A comparação nos mostra que ambos grupos possuem uma quantidade semelhante de diamantes, porém podemos notar que apesar de ambos os grupos possuirem bastante outliers e diamantes com valores altos (Gráfico 10), o grupo de diamantes coloridos possui tanto um preço médio como um mediano significativamente maior que o grupo de diamantes incolores (Tabela 4). 
\
\
```{r}

# 3. existe diferença no preço dos diamantes coloridos e incolores?

## H0: O preço não muda com as cores
## H1: O preço muda com as cores

boxplot(dados$price ~ dados$color_adj,
        xlab = 'Cor',
        ylab = 'Preço (U$)',
        main = 'Gráfico 10 - Cor x Preço')


color_price <- dados %>% 
  group_by(color_adj) %>% 
  summarise(
    quantidade = n(),
    preco_medio = round(mean(price), 0),
    preco_mediano = round(median(price), 0)
  )
knitr::kable(color_price,
             caption = 'Tabela 4 - Médias e medianas do preço (U$) com base no corte',
             col.names = c('Cor', 'Quantidade', 'Preço Médio', 'Preço Mediano'),
             align = 'c')

wilcox.test(price ~ color_adj, data = dados)
```
\
Se compararmos a distribuição dos preços em cada grupo através de histogramas (Gráficos 11 e 12), podemos ver que a distribuição nos 2 grupos é bastante semelhante, com ambos possuindo diamantes com preço mínimo e máximo semelhantes, porém o grupo de coloridos possui um número maior de exemplares com preços mais altos do que os incolores.
\
\
```{r}
par(mfrow = c(1,2))
hist(dados$price[dados$color_adj == 'Incolor'], 
     xlim = c(0, 20000),
     ylim = c(0, 8000), 
     xlab = 'Preço (U$)',
     ylab = 'Frequência (n)',
     main = 'Gráfico 11 - Preço (Incolor)')

hist(dados$price[dados$color_adj == 'Colorido'], 
     xlim = c(0, 20000),
     ylim = c(0, 8000),
     xlab = 'Preço (U$)',
     ylab = 'Frequência (n)',
     main = 'Gráfico 12 - Preço (Colorido)')

```